【裁判字號】    90,上訴,2394
【裁判日期】    900830
【裁判案由】    違反槍砲彈藥刀械管制條例
【裁判全文】
臺灣高等法院刑事判決                            九十年度上訴字第二三九四號
    上  訴  人  臺灣板橋地方法院檢察署檢察官
    被      告  乙○○
    指定辯護人  本院甲○辯護人
右上訴人因被告違反槍砲彈藥刀械管制條例案件，不服臺灣板橋地方法院九十年度訴
字第五０五號，中華民國九十年五月二十五日第一審判決（起訴案號：臺灣板橋地方
法院檢察署八十九年度偵字第一五八六一號）提起上訴，本院判決如左：
    主  文
原判決撤銷。
乙○○未經許可，持有可發射子彈具有殺傷力之仿半自動手槍之改造玩具槍枝，累犯
，處有期徒刑壹年貳月，併科罰金新臺幣伍萬元，罰金如易服勞役，以新臺幣玖佰元
即銀元參佰元折算壹日。
扣案可發射子彈具有殺傷力之仿半自動手槍改造之玩具槍枝壹支（扣案槍枝管制編號
0000000000，含彈匣壹個）沒收。
    事  實
一、乙○○曾因犯偽造文書罪，經臺灣板橋地方法院於民國（下同）八十二年一月十
    八日判處有期徒刑七月，再經本院於八十二年四月七日判決上訴駁回確定；又因
    違反麻醉藥品管理條例案件，經臺灣板橋地方法院於八十二年十一月八日判處有
    期徒刑四月確定；前開二罪復經與另犯逃亡（軍法）案所處有期徒刑七年，裁定
    應執行刑為有期徒刑七年八月；而於八十四年六月一日假釋出獄，至八十七年九
    月二十二日縮短刑期屆滿執行完畢，仍不知悛悔。再於八十九年八月十日，依跳
    蚤市場週刊所刊登之廣告，向真實姓名不詳之「謝先生」成年男子以新臺幣（下
    同）三萬元之代價，購得可發射子彈具有殺傷力之仿半自動手槍之改造玩具槍枝
    一支（扣案槍枝管制編號：0000000000號，含彈夾一個），即未經許
    可在臺北縣地區無故持有上開槍枝。嗣於同年八月二十日十七時許，為警於臺北
    縣三峽鎮○○路四十四巷三十八號內當場查獲，並扣得前開之改造玩具槍枝一支
    （扣案槍枝管制編號：0000000000號，含彈匣一個）。及未具殺傷力
    之子彈十顆，並於其所有車號Ｊ四─七六九九號之自小客車內，扣得其所持有供
    水電工程所用，非屬違禁物之圓扁狀（制式）火藥一包、鋼珠二十顆及工業用子
    彈十一顆（不具殺傷力），始查知上情。
二、案經臺北縣警察局三峽分局報請臺灣板橋地方法院檢察署檢察官偵查起訴。
    理  由
一、被告乙○○經合法傳喚未於審理期日到場，亦未提出書狀以為陳述。惟查，右揭
    犯罪事實，業據被告乙○○於警訊、檢察官偵查，及原法院審理中均坦承在卷，
    並有仿半自動手槍之改造玩具槍枝一支（扣案槍枝管制編號：00000000
    00號，含彈夾一個）扣案足資佐證。復查，本件扣案之槍枝，經送內政部警政
    署刑事警察局鑑定結果，認：送鑑改造手槍一枝（扣案槍枝管制編號：0000
    000000號），認係以仿Ｐ‧ＢＥＲＥＴＴＡ廠半自動手槍製造之玩具槍（
    ＦＳ─九七０八型）換裝車通之金屬槍管改造而成，滑套及槍身握把為金屬材質
    ，機械性能正常，可擊發適用子彈，認具殺傷力，有該局八十九年九月二日刑鑑
    字第一二三二二七鑑驗通知書附在偵查卷第三十九頁可稽。被告之前揭自白核與
    事實相符，自屬可信。本件事證明確，被告犯行堪以認定，應予依法論科。
二、按槍砲彈藥刀械管制條例第十條所指之「模型槍」，係指原設計非供殺敵、獵物
    ，而使用特殊（空包）子彈，可供田徑比賽起始信號或供以嚇退野獸或供射擊訓
    練（因具後作力，可模擬真槍，以磨練射手持槍之穩定性）等用途之金屬材質「
    槍枝」，非一般廠商為供觀賞或作樣品所製造之各類「槍枝模型」，亦非為市售
    之各類「玩具槍」；「改造模型槍」則係指由產製槍械合法廠商製造之不具發射
    功能制式槍枝模型，經加工改造或得輕易改裝或加裝而具有發射功能及殺傷力之
    槍枝。而槍砲彈藥刀械管制條例第十一條之「其他可發射金屬或子彈具有殺傷力
    之各式槍枝」，係指改造模型槍以外經製造、改造具殺傷力之其他槍枝（以玩具
    槍改造並具殺傷力者，亦屬之），有內政部警政署八十五年十二月十三日八五警
    署保字第九一七０二號函、八十五年十二月二十七日（八五）刑鑑字第七八０一
    九號函影本各一件可資參照。準此，依前開槍枝鑑驗通知書及上開各類槍枝之說
    明，相互參照以觀，被告改造之槍枝，既非由產製槍械合法廠商所製造，應係屬
    槍彈藥刀械管制條例第十一條之「其他可發射金屬或子彈具有殺傷力之各式槍枝
    」，並非屬於第十條之「模型槍」或「改造模型槍」。核被告乙○○其所為，係
    犯槍砲彈藥刀械管制條例第十一條第四項之未經許可持有其他可發射子彈之槍枝
    罪。公訴人認被告持有上述槍枝，係犯槍砲彈藥刀械管制條例第十條第四項之未
    經許可持有改造模型槍罪，容有未洽，其起訴法條應予變更。又被告曾因犯偽造
    文書罪，經臺灣板橋地方法院於八十二年一月十八日判處有期徒刑七月，再經本
    院於八十二年四月七日判決上訴駁回確定；又因違反麻醉藥品管理條例案件，經
    臺灣板橋地方法院於八十二年十一月八日判處有期徒刑四月確定；前開二罪復經
    與另犯逃亡（軍法）案所處有期徒刑七年，裁定應執行刑為有期徒刑七年八月；
    而於八十四年六月一日假釋出獄，至八十七年九月二十二日縮短刑期屆滿執行完
    畢，有本院被告全國前案紀錄表乙份在卷可證，其於有期徒刑執行完畢五年內，
    再犯有期徒刑以上之罪，為累犯，爰依刑法第四十七條之規定，加重其刑。
三、原審判決變更檢察官起訴法條，論斷被告乙○○未經許可，持有可發射子彈具有
    殺傷力之仿半自動手槍之改造玩具槍枝，處有期徒刑一年二月，併科罰金新台幣
    五萬元，固非無見。惟最輕本刑為三年以上有期徒刑之案件，於審判中未經選任
    辯護人者，審判長應指定甲○辯護人為其辯護；又依法應用辯護人之案件，辯護
    人未經到庭辯護而逕行審判者，其判決當然違背法令，刑事訴訟法第三十一條第
    一項、第三百七十九條第七款分別定有明文。另應否經強制辯護之案件，則係以
    案由亦即以「起訴法條」為準。本件公訴人起訴被告乙○○係涉犯槍砲彈藥刀械
    管制條例第十條第四項之罪，嗣於原法院審判中雖經依職權變更起訴法條，認係
    犯同條例第十一條第四項之罪，惟起訴法條既為最輕本刑三年以上有期徒刑之罪
    ，自屬依法應指定辯護人之案件；乃原法院於審判中竟未經指定甲○辯護人到場
    為被告進行辯護，即論處被告罪刑，於法尚有未合。公訴人之上訴意旨執以指摘
    原判決不當，為有理由，應由本院將原判決撤銷改判。爰審酌被告持有可發射子
    彈具有殺傷力之仿半自動手槍改造之玩具槍枝，對於社會治安已然造成危害，惟
    其犯罪之動機僅係因一時好奇，並未持以犯案，且犯罪後已坦承認錯，態度良好
    等一切情狀，仍按原判決量處如主文所示之刑，並就其罰金刑部分諭知易服勞役
    之折算標準。扣案可發射子彈具有殺傷力之仿半自動手槍之改造玩具槍枝一支（
    扣案槍枝管制編號：0000000000號，含彈匣一個），為違禁物，應依
    刑法第三十八條第一項第一款之規定宣告沒收。至於，本案另扣押被告所持有供
    水電工程所用之圓扁狀（制式）火藥一包、鋼珠二十顆及工業用子彈十一顆，因
    不具殺傷力，非屬公告之槍砲零件，亦非違禁物，故無庸宣告沒收，附此敘明。
四、另按，保安處分係對受處分人將來之危險性所為拘束其身體、自由等之處置，以
    達教化與治療之目的，為刑罰之補充制度，本諸法治國家保障人權之原理及刑法
    之保護作用，其法律規定之內容，應受比例原則之規範，使保安處分之宣告，與
    行為人所為行為之嚴重性，行為人所表現之危險性，及對於行為人未來行為之期
    待性相當。槍砲彈藥刀械管制條例第十九條第一項規定：「犯第七條、第八條、
    第十條、第十一條、第十二條第一項至第三項、第十三條第一項至第三項之罪，
    經判處有期徒刑者，應於刑之執行完畢或赦免後，令入勞動場所，強制工作，其
    期間為三年。」此項規定不問對行為人有無預防矯治其社會危險性之必要，一律
    宣付強制工作三年，限制其中不具社會危險性之受處分人之身體、自由部分，其
    所採措施與所欲達成預防矯治之目的及所需程度，不合憲法第二十三條所定之比
    例原則（釋字四七一號參照）。本案審酌被告於前揭時地未經許可持有槍枝之行
    為，僅為好奇所致，且並未持以犯他刑案，尚未造成任何實害，其行為之嚴重性
    及所表現之危險性尚非重大，經此刑之宣告及執行，即應知所惕勉，參諸上開比
    例原則，顯無處以保安處分加以矯治之社會危險性，爰不另行宣告保安處分，併
    此敘明。
五、被告乙○○經合法傳喚，無正當理由未於言詞辯論期日到場，爰不待其陳述逕行
    判決。
據上論斷，應依刑事訴訟法第三百七十一條、第三百六十九條第一項前段、第三百六
十四條、第二百九十九條第一項前、第三百條，槍砲彈藥刀械管制條例第十一條第四
項，刑法第十一條前段、第四十七條、第四十二條第二項、第三十八條第一項第一款
，罰金罰鍰提高標準條例第二條，現行法規所定貨幣單位折算新臺幣條例第二條，判
決如主文。
本案經檢察官劉靜婉到庭執行職務。
中      華      民      國    九十      年      八      月     三十     日
                              臺灣高等法院刑事第十二庭
                                  審判長法  官   劉  景  星
                                        法  官   陳  志  洋
                                        法  官   陳  博  志
右正本證明與原本無異。
如不服本判決應於收受送達後十日內向本院提出上訴書狀，其未敘述上訴之理由者並
得於提起上訴後十日內向本院補提理由書（均須按他造當事人之人數附繕本）。
                                      書記官   陳  嘉  文
中      華      民      國    九十    年    九        月      三      日
附錄  本判決論罪科刑法條：
槍砲彈藥刀械管制條例第十一條
未經許可，製造、販賣或運輸第四條第一款所稱其他可發射金屬或子彈具有殺傷力之
各式槍砲者，處五年以上有期徒刑，併科新台幣一千萬元以下罰金。
未經許可，轉讓、出租或出借前項所列槍砲者，處三年以上十年以下有期徒刑，併科
新台幣七百萬元以下罰金。
意圖供自己或他人犯罪之用，而犯前二項之罪者，處無期徒刑或七年以上有期徒刑，
併科新台幣一千萬以下罰金。
未經許可，持有、寄藏或意圖販賣而陳列第一項所列槍枝者，處一年以上七年以下有
期徒刑，併科新台幣七百萬元以下罰金。第一項至第三項之未遂犯罰之。


司法院資訊處製作；財團法人民間司法改革基金會備份。
